臺灣臺北地方法院民事裁定
110年度消債清字第132號
聲  請  人  
即債務人    簡朝煌  

代  理  人  趙佑全律師(法扶律師)
上列當事人因消費者債務清理事件聲請清算，本院裁定如下：
    主  文
債務人甲○○自中華民國一百一十年十一月十八日下午四時起開
始清算程序。
命司法事務官進行本件清算程序。
    理  由
一、按債務人不能清償債務或有不能清償之虞者，得依本條例所
    定更生或清算程序，清理其債務；債務人對於金融機構負債
    務者，在聲請更生或清算前，應向最大債權金融機構請求協
    商債務清償方案，或向其住、居所地之法院或鄉、鎮、市、
    區調解委員會聲請債務清理之調解，消費者債務清理條例（
    下稱消債條例）第3 條、第151 條第1 項分別定有明文。此
    係採前置協商主義，是債務人於協商程序中，自應本於個人
    實際財產及收支狀況，依最大誠信原則，商討解決方案。如
    終究不能成立協商，於聲請更生或清算時，法院審酌上開條
    文所謂「不能清償或有不能清償之虞」，允宜綜衡債務人全
    部收支、信用及財產狀況，評估是否因負擔債務，而不能維
    持人性尊嚴之最基本生活條件，所陳報之各項支出，是否確
    屬必要性之支出，如曾有協商方案，其條件是否已無法兼顧
    個人生活之基本需求等情，為其判斷之準據。又法院開始清
    算程序之裁定，應載明其年、月、日、時，並即時發生效力
    。法院開始更生或清算程序後，得命司法事務官進行更生或
    清算程序，必要時得選任律師、會計師或其他適當之自然人
    或法人1 人為監督人或管理人，復為同條例第83條第1 項、
    第16條第1 項所明定。 
二、本件債務人主張：其積欠多家金融機構債務共計新臺幣（下
　　同） 262,116元，因無力清償，於消債條例施行後，曾向本
　　院對債權人申請債務前置調解，惟債務人無法負擔債權人提
　　出之清償條件，是調解不成立，故債務人顯有不能清償債務
　　情事，爰依法聲請清算等語。
三、經查：
  ㈠債務人符合消債條例第2條第1項規定之消費者：
  ⒈按本條例所稱消費者，指 5年內未從事營業活動或從事小規
    模營業活動之自然人；前項小規模營業指營業額平均每月20
    萬元以下者；又本條例第2條第1項所稱之營業活動，係指反
    覆從事銷售貨物、提供勞務或其他相類行為，以獲取代價之
    社會活動；債務人為公司或其他營利法人之負責人，無論是
    否受有薪資，均視為自己從事營業活動，其營業額依該公司
    或其他營利法人之營業額定之，消債條例第 2條第1、2項及
    消債條例施行細則第3條分別定有明文。
  ⒉本件債務人於民國110年3月26日向本院聲請債務清理前置調
    解，並於調解不成立之日起二十日內聲請清算，故應以 105
    年3月26日起回溯5年之期間內查核債務人擔任營利事業負責
    人之每月營業額是否逾20萬元。查債務人於聲請清算前五年
    中，曾於110年3月至110年2月止任職鴻億石材有限公司（下
    稱鴻億公司）之董事一職，有經濟部商工登記公示資料查詢
    附卷（見本院卷第167頁）。鴻億公司自 105年3月至同年12
    月止，其營業收入總額為715,576元（計算式：282,600+352
    ,776+0+80,200+0=715,576）；自106年全年之營業收入總額
    3,013,572元（計算式：582,251+628,675+320,000+1,090,4
    07+109,204+283,035=3,013,572）、自 107年全年之營業收
    入總額668,067元（計算式：110,750+476,400+15,000+3,50
    0+45,000+17,417=668,067）、自108年全年之營業收入總額
    884,101元（計算式：164,425+89,848+163,000+269,950+84
    ,100+112,778=884,101）、自 109年全年之營業收入總額61
    1,433元（計算式：20,000+64,350+151,933+0+200,000+175
    ,150=611,433）、自110年1、2月之營業收入總額0元，上開
    期間銷售額合計5,892,749元（計算式：715,576＋3,013,57
    2＋668,067＋884,101+611,433＝5,892,749），平均每月營
    業額98,212元（計算式：5,892,749÷60＝98,212，小數點以
    下均四捨五入），此有營業人銷售額與稅額申報書附卷可參
    （見北司消債調卷第 30至44頁、本院卷第141頁），足認債
    務人雖於聲請前 5年擔任鴻億公司董事，然其平均每月之營
    業額皆低於20萬元，揆諸前揭說明，債務人屬從事小規模營
    業活動之自然人，自得依消債條例聲請更生，合先敘明。
　㈡債務人前有不能清償債務之情事，於110年3月26日具狀向本
    院聲請債務清理前置調解，經本院以 110年度北司消債調字
    第 186號聲請調解事件受理在案，惟因調解不成立等情，有
    本院調解不成立證明書附卷（見北司消債調卷第85頁），是
    本院自應綜合其目前全部收支及財產狀況，評估是否已達不
    能維持最低生活條件，而有「不能清償債務或有不能清償之
    虞」之情形。
  ⒈債務人主張現任職於永騰工程股份有限公司，每月薪資為34
    ,800元，另每月領取租金補助 7,000元等情，業據其提出薪
    資存摺、勞工保險被保險人投保資料表附卷（見北司消債調
　　卷第29頁、本院卷第53至55頁），是本院即以債務人每月所
    得 41,800元（計算式：34,800+7,000=41,800），作為計算
    債務人償債能力之依據。
  ⒉按債務人聲請更生或清算時所提財產及收入狀況說明書，其
    表明每月必要支出之數額，與本條例第六十四條之二第一項
    、第二項規定之認定標準相符者，毋庸記載原因、種類及提
    出證明文件；債務人必要生活費用，以最近一年衛生福利部
    或直轄市政府所公告當地區每人每月最低生活費一點二倍定
    之。受扶養者之必要生活費用，準用第一項規定計算基準數
    額，並依債務人依法應負擔扶養義務之比例認定之；按因負
    擔扶養義務而不能維持自己生活者，免除其義務。但受扶養
    權利者為直系血親尊親屬或配偶時，減輕其義務，消費者債
    務清理條例施行細則第21條之1第3項、消債條例第 64條之2
    第1、2項、民法第1118條定有明文。查債務人主張其目前每
    月個人生活必要支21,202元及扶養未成年子女簡Ｏ環10,601
    元等情，就債務人主張個人生活必要支出21,202元部分，合
    於衛生福利部公告臺北市110年度最低生活費標準 17,688元
    之1.2倍，是債務人主張其個人生活必要支 21,202元部分，
    足堪採信。又子女扶養費部分，依戶籍謄本所示（見本院卷
    第 153頁），債務人子女簡Ｏ環尚未成年，名下無財產及收
    入，有全國財產稅總歸戶財產查詢清單、108及109年綜合所
    得稅各類所得清單附卷（見本院卷第155至159頁），經審酌
    債務人之子女尚未成年，有受債務人扶養之必要，另債務人
    主張子女扶養費與配偶共同分擔等情，故衡酌債務人負擔子
    女扶養費部分，合於衛生福利部公告新北市 110年度最低生
    活費標準17,688元之1.2倍即21,202元之半數即 10,601元，
    是債務人主張其負擔未成年子女簡Ｏ環扶養費10,601元部分
    ，足堪採信。
  ⒊準此，債務人每月生活必要支出為31,803元（計算式：個人
    生活必要支出21,202元+簡Ｏ環扶養費10,601元=31,803元）
    ，而債務人目前每月收入41,800元扣除生活必要支出後，雖
    餘9,997元（計算式：41,800-31,803=9,997）可供支配，惟
    據債務人之財團法人金融聯合徵信中心查詢當事人綜合信用
    報告回覆書、債權人陳報狀所載（見北司消債調卷第64、65
    、74、82頁），債務人積欠債權人第一商業銀行股份有限公
    司、國泰世華商業銀行股份有限公司、瑞興商業銀行股份有
    限公司、匯豐汽車股份有限公司、勞動部勞工保險局等債務
    1,162,372元，倘以其每月所餘9,997元清償，尚須 9年多始
    得清償完畢（計算式： 1,162,372÷9,997÷12≒9.6），遑論
    前開債務仍須另行累計每月高額之利息及違約金，債務人每
    月得用以償還債務之數額顯然更低，尚待支付之債務總額應
    屬更高，其還款年限顯然更長，堪認債務人之經濟狀況已有
    不能清償債務情狀。此外，債務人陳報其名下除台灣中小企
    銀存款44元、郵局存款96元、國泰銀行存款 428元、華南銀
    行存款 199元、全球人壽保單（保單號碼：G0000000、H038
    757 ）外，無其他財產，有台灣中小企銀存摺、郵局存摺、
    國泰銀行存摺、華南銀行存摺、全球人壽保單、全國財產稅
    總歸戶財產查詢清單、保險業通報作業資訊系統資料查詢結
    果表、全球人壽保單投保證明在卷可稽（見北司消債調卷第
    26、46至47頁、本院卷第53至99、125至128、179至181頁）
    。是本院審酌債務人之財產、信用、勞力及生活費用支出等
    狀況，堪認債務人客觀上經濟狀況已有不能清償債務之虞，
    而有藉助清算制度調整其與債權人間之權利義務關係而重建
    其經濟生活之必要，自應許債務人得藉由清算程序清理債務
    。此外，本件復查無債務人有消債條例第 6條第3項、第8條
    或第82條第 2項所定駁回清算聲請之事由存在，則債務人聲
    請清算，核屬有據，爰依首揭規定，應予開始清算程序，並
    命司法事務官進行本件清算程序。
四、依消債條例第11條第1項、第16條第1項、第83條，裁定如主
    文。
中　　華　　民　　國　　110 　年　　11　　月　　18　　日
                  民事第二庭    法  官  林禎瑩
以上正本係照原本作成。
本裁定不得抗告。
本裁定已於110年11月18日下午4時公告。
中　　華　　民　　國　　110 　年　　11　　月　　18　　日
                                書記官  鄭玉佩